臺灣基隆地方法院民事判決　　　　　　　 94年度訴字第324號
原　　　告　甲○○
訴訟代理人　王宏濱律師
　　　　　　　　　　　　1
被　　　告　乙○○
被　　　告　璟儀國際有限公司
法定代理人　丙○○
上列當事人間損害賠償事件，本院於民國94年12月14日言詞辯論
終結，判決如下：
    主  文
被告應連帶給付原告新台幣貳佰柒拾陸萬壹仟柒佰玖拾捌元，及
被告乙○○自民國九十四年八月十三日起、被告景儀國際有限公
司自民國九十四年八月十日起，均至清償日止，按年息百分之五
計算之利息。
原告其餘之訴駁回。
訴訟費用由被告連帶負擔。
本判決於原告以新台幣貳拾柒萬元為被告預供擔保，得假執行。
原告其餘假執行之聲請駁回。
    事實與理由
壹、原告起訴主張：
一、按「因故意或過失，不法侵害他人之權利者，負損害賠償責
    任」、「受僱人因執行職務，不法侵害他人之權利者，由僱
    用人與行為人連帶負損害賠償責任」、「不法侵害他人之身
    體或健康者，對於被害人因此喪失或減少勞動能力，或增加
    生活上之需要者，應負損害賠償責任。」民法第184、188
    條及第193條第1項分有明文。再按「不法侵害他人之身體，
    被害人雖非財產上之損害，亦得請求賠償相當之金額。」民
    法第195條第1項亦有明文。
二、今被告乙○○駕車不慎，疏於注意對向來車，而於超車時撞
    及原告所騎乘之機車，致原告四肢及頭部分受有骨折及撕裂
    傷等身體之傷害，其過失傷害原告身體之舉，除有刑事判決
    認定之事實可為參佐外，被告於言詞辯論時，復未爭執，自
    係屬實可採。是以，被告乙○○不法侵害原告之身體，致原
    告受有如后請求賠償項目所述之財產及非財產上損害，衡諸
    上開規定，其對原告當負侵權行為之損害賠償責任。
三、另被告乙○○係為被告璟儀國際有限公司之受僱人，擔任空
    氣壓縮機維修工作，肇事車輛亦為該公司為方便被告乙○○
    外出進行維修工作而提供使用，是以，被告乙○○雖非駕駛
    車輛為業務，然該車輛之駕駛行為應可認為係屬其工作之輔
    助行為，參酌最高法院42年台上字第1224號判例意旨，本件
    被告璟儀國際有限公司對於其受僱人被告乙○○駕車肇事之
    過失侵權行為損害賠償責任，仍當依民法第188條第1項，負
    連帶之責。
四、請求被告等連帶賠償之項目及金額：
1、醫療費用部分，共計新臺幣（下同）34,932元：
   原告因被告乙○○之過失侵權行為，身體受有多處骨折之傷
   害，迄今已進行過三次手術，現仍持續定期回診追蹤觀察，
   此間已支出之醫療費，合計34,932元，並有醫療費用收據為
   證，被告就此亦不爭執，當認屬實。
2、看護費用部分，共計432,600元：原告之傷勢，乃係四肢骨折
   ，特別是左手橈尺骨及左側股骨為開放性骨折，傷勢更為嚴
   重，左手尺骨現仍未能完全癒合，此節除有診斷證明書可為
   參佐外，鈞院函詢財團法人長庚紀念醫院基隆分院之函覆說
   明第二點中所述甚詳，以此傷勢而觀，原告無法自理生活，
   確有需要專人看護照料，應係為真。(2)原告受傷後自94年2月
   21日起，即委請全日看護，每日支出2,100元整之看護費用，
   至94年9月15日止，合計共支出看護費用432,600元整，業有
   看護費用收據為證，原告此部分之請求，當屬可採。
3、增加褓母費用部分：共計42,000元：原告所育幼子蘇靖紘，
   年僅一歲多，原告受傷前，白天上班時間即有聘請褓母負責
   其子之照顧，原告受傷後，自身已需專人照料，根本無法照
   顧其幼子，其為此額外增加夜間褓母費用每月7,000元，至94
   年8月20日止，共計支出42,000元。(四)添購輪椅及就診交通費
   用部分，共計5,500元：原告因傷而需添購輪椅以為代步，支
   出3,300元；其回診治療單趟計程車資為200 元，共計支出
   2,200之交通費，兩項合計為5,500元。被告等就此部分亦不
   爭執，堪認屬實。
4、工作損失部分，共計343,000元：原告受傷前本任職於頌琦工
   業有限公司資材部門，負責倉庫物料管理工作，其目前傷勢
   雖已漸恢復，然左手尺骨仍未完全癒合，現仍無法恢復工作
   。原告受傷至今近10個月，日後尚須回診追蹤觀察。是以，
   依受傷前一年度之薪資所得，請求一年之工作損失共計
   343,000元。此節被告等均不爭執，亦屬可採。
5、減少勞動能力損失部分，一次請求合計2,514,028元：(1)原告
   四肢受有骨折，現仍未痊癒尚需回診追蹤觀察，其傷勢對於
   原告日後之肌力及關節活動度均可能造成影響，勞動能力亦
   會有所損減損，此節財團法人長庚紀念醫院基隆分院函覆說
   明可茲為參。(2)今以前開醫院函覆說明及勞工保險條例第53
   條所定殘廢給付標準表，原告四肢均受有骨折，依醫院針對
   勞動能力可能略有減損之函覆說明，其癒後顯會存有運動上
   之障礙，如參酌學者曾隆興所著「現代損害賠償法論」一書
   所附「各殘廢等級喪失或減少勞動能力比率表」，本件原告
   勞動能力減損程度至少應有百分之五十三‧八三。(3)原告自
   87年8月間起，即任職於頌琦工業有限公司，負責倉庫物料之
   管理工作，此有證明書可稽，堪認屬實，以原告之工作內容
   內容而觀，此一工作乃為體力勞動性質之工作。而原告現年
   20歲，以前開減少勞動能力程度，參酌其受傷前一年度之工
   作收入343,000元，計算至原告60歲為止，採霍夫曼法扣除中
   間利息，原告減少勞動能力之損失，應為3,591,469元。（計
   算式：343000×0.5383＝184636；184636×13.00000000＝
   0000000）
6、精神慰撫金部分，請求800,000元：(1)原告受傷之前，乃係職
   業婦女，雙薪家庭而與其配偶共育一子，生活尚屬愜意。惟
   因被告一時疏忽，致原告四肢多處受有骨折，住院二次，前
   後接受三次手術，迄今仍未痊癒，此一期間，飽受身體創痛
   之煎熬便罷，其子年僅一歲多，正需母愛關懷之際，原告卻
   因四肢傷勢之不便，無法雙手擁抱其子，給予原有之身心照
   料，其內心之痛，更非外人足道，而日後尚須接受一次拔除
   骨釘之手術，前述痛苦諸情，勢必又再重演，原告思及至此
   ，內心不安之情，實難言表。(2)事故發生至今，幾經多次調
   解，未見被告乙○○有任何悔意，而被告璟儀國際有限公司
   更係未曾出面參與調解，渠等自恃肇事車輛有責任險，而將
   賠償之責等事宜，推由保險公司處理，此一不負責任之態度
   ，原告心理又如何能平？今斟酌被告乙○○年僅27歲，現仍
   任職於被告璟儀國際有限公司，有正當職業，原告受傷至今
   無法工作，如前所述，身體與心理上承受莫大之苦痛，原本
   雙薪和樂之家庭，於此事故之後，尚須增加看護、褓母之額
   外費用，而家計重擔均落於其配偶一人肩上，生活品質實大
   受影響，復參被告等於事故後不負責任之消極態度，原告請
   求800,000元之精神慰撫金，核屬相當。
7、為此原告聲明：被告等應連帶給付原告4,172,060元，及自起
   訴狀繕本送達翌日起至清償日止，按年息百分之五計算之利
   息。訴訟費用由被告等連帶負擔。並聲請願供擔保請准宣告
   假執行。
貳、被告之陳述：
一、被告乙○○之陳述：原告請求之金額太高。
二、被告景儀國際有限公司則未為陳述。
參、判決理由：
一、程序部分：
    按訴狀送達後，原告不得將原訴變更或追加他訴。但擴張或
    減縮應受判決事項之聲明者，不在此限。民事訴訟法第255
    條第1項第3款定有明文。查原告於起訴時，請求被告乙○○
    、璟儀國際有限公司連帶給付1,724,532元，嗣於94年12月
    14 日言詞辯論期日，擴張聲明為4,172,060元，揆諸前揭說
    明，應予准許。
二、實體部分：
1、按因故意或過失，不法侵害他人之權利者，負損害賠償責任
   ；又不法侵害他人之身體或健康者，對於被害人因此喪失或
   減少勞動能力或增加生活上之需要時，應負損害賠償責任；
   不法侵害他人之身體，被害人雖非財產上之損害，亦得請求
   賠償相當之金額，民法第184條第1項前段、第193條第1項、
   第195條第1項分別定有明文。經查：被告乙○○於94年2 月
   19日18時40分許，駛車號6B-0181號自小客貨車，沿基隆市七
   堵區○○○路（舊實踐路）由往七堵方向行駛，在行經該路
   六堵抽水站前，原應注意駕駛汽車，遇對面有來車交會時不
   得超車，而依當時天候雨，夜間有照明、路面無缺陷及障礙
   物，視距良好，並無不能注意之情事，竟疏於注意迎面來車
   動態掌握，於超車時不慎撞及對向由甲○○駕駛之車號
   AQQ-786號重機車，致甲○○人車倒地，受有右手橈骨骨折、
   左手橈尺骨開放性骨折、左側股骨開放性骨折、右側股骨骨
   折及右膝開放性傷口等傷害等情。有臺灣省基宜區車輛行車
   事故鑑定委員會94年6月22日基宜鑑字第940161號鑑定書、道
   路交通事故現場圖、道路交通事故調查報告表、原告診斷證
   明書與照片10張在卷可資佐證；並經本院刑事庭，以94年度
   基交簡字第255號刑事判決，因被告乙○○過失傷害人，判處
   有期徒刑三月，如易科罰金以300元折算一日在案。此外，被
   告於本件民事程序審理時，亦未對於刑事判決中所認定之事
   實有所爭執。故原告之前揭傷害係因被告過失侵權行為所致
   ，應堪認定。
2、本件被告因過失不法侵害原告之身體，致原告受有前揭傷害
   ，業經認定已如前述，其所受傷害與被告之侵權行為間既具
   有相當之因果關係，依前揭說明，被告自應對原告因而所受
   之損害，負損害賠償責任。茲就原告請求被告賠償各項損害
   及金額，應否准許，分述如下：
Ａ、醫療費用34,932元部分：
    原告主張因前揭傷害治療，已支出醫療費用合計共34,932元
    ，有長庚紀念醫院醫療費用收據10張、李金澤中醫診所掛號
    收據1張在卷可稽，且為被告所不爭執，此部分應予准許。
Ｂ、看護費用432,600元部分：
    原告之傷勢為四肢全部骨折，經醫師診斷需專人看護照顧，
    此有長庚紀念醫院診斷證明書在卷可稽，應認原告無法自理
    生活，確有需要專人看護照料。原告受傷後自94年2月21日
    起，即委請全日看護，每日支出2,100元整之看護費用，至
    94 年9月15日止，合計共支出看護費用432,600元，有看護
    費用收據為證，其請求之費亦合乎一般看護之行情，原告此
    部分之請求，應予准許。
Ｃ、增加褓母費用42,000元：
    原告之子蘇靖紘，現年僅1歲多，原告受傷前，白天上班時
    間即有聘請褓母負責其子之照顧；原告受傷後，其自身需人
    照料，顯然無法於夜間照顧其幼子，為此增加之夜間褓母費
    用每月7,000元，應認係因本件侵權行為而生之損害。故自
    94 年2月20日起至94年8月20日止，計支出42,000元，有褓
    姆出具之收據為證，此部分應予准許。
Ｄ、添購輪椅及就診交通費用5,500元部分：
    原告因傷添購輪椅代步，支出3,300元；回診治療之計程車
    資單趟為200元，計支出交通費2,200元。兩項金額合計為
    5,500元，應認屬增加生活上需要之必要費用，應予准許。
Ｅ、工作損失343,000元部分：
    原告受傷前任職於頌琦工業有限公司，93年薪資所得為
    343,000元，有原告93年度各類所得扣繳暨免扣繳憑單在卷
    可稽。據長庚紀念醫院基隆分院94年11月7日之回函，可知
    原告目前傷勢雖已漸恢復，然左手尺骨仍未完全癒合，需再
    追蹤觀察，且未來仍須再次接受手術拔除骨釘，應認原告主
    張自94年2月20日至95年2月19日期間無法恢復工作為可採。
    原告依受傷前一年度即93年度之薪資所得，請求一年之工作
    損失343,000元，核屬相當，應予准許。
Ｆ、減少勞動能力損失，一次請求2,514,028元部分：
  (一)原告主張其四肢受有骨折，現仍未痊癒，尚需回診追蹤觀察
    ，其傷勢對於原告日後之肌力及關節活動度均可能造成影響
    ，勞動能力亦會有所損減損，癒後顯會存有運動上之障礙，
    參酌勞工保險條例第53條所定殘廢給付標準表，及各殘廢等
    級喪失或減少勞動能力比率表，本件原告勞動能力減損程度
    至少應有百分之53.83 等語。惟上開勞工保險給付標準表中
    ，所謂「運動障害」者，係指喪失生理運動範圍3分之1以上
    者（參見該標準表之附註）；本件原告所受之傷害，依前揭
    長庚紀念醫院94年11月7日之回函說明二：「．．．病患骨
    折後對肌力及關節活動可能會影響，故勞動力可能略微減損
    ，但程度難以評估；．．．」，尚無從認定原告四肢之生理
    運動範圍之障害有3分之1以上之情形。從而，原告以原告受
    有勞工保險殘廢給付標準表中第9級殘廢，原告勞動能力減
    損程度至少應有百分之53.83云云，並不可採。惟按，民事
    訴訟法第222條第2項規定：「當事人已證明受有損害而不能
    證明其數額或證明顯有重大困難者，法院應審酌一切情況，
    依所得心證定其數額。」。本件依上述長庚紀念醫院函已可
    證明原告受有勞動能力減損之損害，且連教學醫院之醫師均
    認為原告勞動力之減損程度難以評估，故應認原告證明其損
    害之數額有重大困難，應由本院依上開規定定其損害之數額
    。本院審酌原告身體障害之狀態為全身四肢之肌力及關節活
    動受到影響，但勞工保險殘障給付標準表中之殘障程度標準
    表中並無相當之等級可供參照，惟原告左手尺骨受傷至今已
    近十月，仍未痊癒，足證傷勢非輕，復原復亦慢，如比照標
    準表中第13級殘障，喪失勞動能力23.07%計算，應屬相當。
    而原告為高中畢業，自87年8月間起，即任職於頌琦工業有
    限公司，負責倉庫物料之管理工作，此有頌琦工業有限公司
    出具之證明書可稽，以原告之工作內容內容以觀，為體力勞
    動性質之工作，因此被告等對於原告有23.07％之勞動能力
    喪失，應予賠償。而原告為64年5月31日生，現年30歲，以
    前開減少勞動能力程度，參酌其受傷前一年度之工作收入
    343,000元，每年之勞動能力之損失為79,130元 (元以下
    四捨五入，以下同)，原告為64年2月31日生，自95年2月20
    日 (已請求不能工作之期間末日之翌日)計算至原告60歲為
    止，共29年3月又11日，等於29.2767年，採霍夫曼法扣除中
    間利息，原告減少勞動能力之損失，應為1,403,766元（計
    算式：343000×0.2307×17.00000000＝1,403,766元）。原
    告請求勞動能力減少之損失，在此金額範圍內為有理由，應
    予准許；逾此部分，為無理由，應予駁回。
Ｇ、精神慰撫金80萬元部分：
    被告因過失侵害原告之身體及健康，原告受有損害，當可請
    求精神上之損害賠償，而民法第195條第1項所賠償之金額是
    否相當，應斟酌雙方身分資力與加害程度，及其他各種情形
    核定相當數額，此有最高法院51年台上字第223號判例意旨
    可資參照。原告受傷之前乃係職業婦女，雙薪家庭而與其配
    偶共育一子，生活尚屬愜意；惟因被告一時疏忽，致原告四
    肢多處受有骨折而住院二次，前後接受三次手術，迄今仍未
    痊癒。此段期間，除飽受身體創痛之煎熬外，亦無法親身於
    夜間照顧其年僅一歲多之幼兒，原告之精神上自受有極大之
    痛苦。而被告現年27歲，任職於被告璟儀國際有限公司，從
    事機械維修之工作；被告璟儀國際有限公司為一資本額為
    500萬元之公司。本院審酌前述情形，及原告所受傷害之痛
    苦、被告事後態度等情，認為本件原告請求精神慰撫金80
    萬元，應屬過高，本院認應酌減為50萬元為適當。
三、綜上所述，原告本於侵權行為損害賠償及僱用人之連帶責任
    法律關係，請求被告乙○○、璟儀國際有限公司連帶給付
    2,029,075元（計算式：34,932＋432,600＋42,000＋5,500
    ＋343,000＋1,403,766＋500,000＝2,761,798），為有理由
    ，應予准許；逾此範圍部分，為無理由，應予駁回。
四、本判決原告勝訴部分，原告陳明願供擔保請准宣告假執行，
    爰酌定相當擔保金額准許之；至原告敗訴部分，其假執行聲
    請已失其依據，應予駁回。
五、據上論結，本件原告之訴為一部有理由，一部無理由，依民
    事訴訟法第79條後段、第390條第2項，判決如主文。
中　　華　　民　　國　　94　　年　　12　　月　　28　　日
　　              民事庭法　官　蔡聰明
以上正本係照原本作成。
對於本件判決如有不服，應於收受送達後20日內向本院提出上訴
書狀，敘述上訴之理由，上訴於臺灣高等法院，並按他造當事人
之人數附具繕本。
中　　華　　民　　國　　94　　年　　12　　月　　28　　日
                        書記官　王佩珠
